【裁判字號】    90,訴,1128
【裁判日期】    900629
【裁判案由】    偽造有價證券
【裁判全文】
臺灣高雄地方法院刑事判決                          九十年度訴字第一一二八號
    公  訴  人  臺灣高雄地方法院檢察署檢察官
    被      告  乙○○
    指定辯護人  本院公設辯護人  丁○○
右列被告因偽造有價證券案件，經檢察官提起公訴（九十年度偵字第七０六三號），
本院判決如左：
    主  文
乙○○連續意圖供行使之用，而偽造有價證券，處有期徒刑壹年拾月，緩刑肆年。
偽造之八十年六月十二日、七月十八日、九月十七日之金錢借用合約書各壹紙上連帶
保證人「丙○○」署名及指印各壹枚，及偽造之共同發票人「丙○○」名義，發票日
為八十年六月十二日、七月十八日、九月十七日，面額各為新台幣捌拾萬元、參拾萬
元、陸拾陸萬元，到期日分別為民國八十年八月十一日、八月十七日、十月十六日之
本票各壹紙上之偽造「丙○○」署名及指印各壹枚，均沒收。
    事  實
一、乙○○於民國八十年間因經營水果買賣亟需資金週轉，分別於八十年六月十二日
    、七月十八日、九月十七日在高雄市○○路某處冰果店內向甲○○○之夫邱大沐
    （八十五年八月五日死亡）各借款新台幣（下同）八十萬元、三十萬元及六十六
    萬元應急，並於同日除以其名義出具金錢借用合約書各一紙交付邱大沐收執外，
    並簽發同日之發票日及到期日各為八十年八月十一日、八月十七日、十月十六日
    之同額本票各一紙以供擔保之用；且應邱大沐之要求，明知未經其父丙○○之授
    權或同意，竟基於意圖供自己行使之用之概括犯意，先在各該金錢借用合約書上
    偽造丙○○之署名及指印為連帶保證人後，又於各該本票上偽簽丙○○之署名及
    指印為共同發票人後交付予邱大沐，足以生損害於丙○○及邱大沐。嗣邱大沐於
    本票屆期提示未獲付款，經向臺灣嘉義地方法院依票據法聲請本票裁定准予強制
    執行，因丙○○否認為其所簽發而提起本票債權不存在之訴訟，始知悉上情。
二、案經邱大沐之配偶甲○○○訴由臺灣高雄地方法院檢察署檢察官偵查起訴。
    理  由
一、訊據被告乙○○就其為向邱大沐借款，而除以其名義出具金錢借用合約書及簽發
    本票各三紙，並依邱大沐之要求在未徵得其父丙○○同意或授權之情形下，在上
    開各紙金錢借用合約書及本票上偽造丙○○之署名及指印以為連帶保證人及共同
    發票人後交付邱大沐等事實不諱，惟以各紙之金錢借用合約書及本票係同日所簽
    ，不是分三日，且未收到借款等語置辯。經查，右揭事實，除據被告坦認有偽造
    丙○○之署名及指印外，並據告訴人甲○○○於偵審中指訴綦詳，且經邱大沐於
    本院八十一年度自字第七八號審理中陳述明確，又丙○○於本院審理時亦證述上
    開金錢借用合約書及本票均非其所簽署及按指印等語屬實，復有各該金錢借用合
    約書及本票影本各三紙、臺灣嘉義地方法院八十一年度嘉簡字第一六二號確認本
    票債權不存在事件之民事判決影本一份在卷可稽，被告乙○○雖以前開情詞置辯
    ，惟觀之前開各紙同日出具之金錢借用合約書及本票之日期彼此不同，且前開三
    紙之金錢借用合約書之償還期間及本票之到期日亦不一致，致各期之借款利息自
    亦各有起迄日，是苟若被告係同一日所借，衡情前開之合約書上日期、償還期間
    及本票之發票日、到期日理當相同乃屬常態，且債權人邱大沐亦可於最先之期間
    內獲得較多之利息，又豈會同意記載不同出借日而受有利息延後收取之不利益之
    理；又被告乙○○既坦認丙○○之署名及指印均為其所偽造等情在卷，則被告是
    否有借得前開款項乙節，乃屬債權債務關係是否存在之民事上糾葛問題，於其已
    該當本罪無影響。綜上所述，被告上開所辯，顯非實在，實無足採，本件事證已
    明，被告犯行堪以認定。
二、核被告所為，係犯刑第二百零一條第一項之意圖供行使之用而偽造有價證券罪、
    第二百十六條、第二百十條之行使偽造私文書罪。被告先後三次偽造文書及偽造
    有價證券之行為，時間緊接，基本構成要件相同，顯係基於概括犯意反覆為之，
    為連續犯，應依刑法第五十六條之規定各論以一罪，並加重其刑。再被告行使偽
    造有價證券及偽造私文書之低度行為已各為偽造有價證券及行使偽造私文書之高
    度行為所吸收，均不另論罪；另按民法第三條第三項所定指印，有與簽名生同等
    效力，係刑法所稱之署押，是被告乙○○於同日先後在金錢借用合約書及本票上
    ，各密接偽簽丙○○署名一枚及偽捺指印一枚之行為顯係基於單一偽造署押犯意
    之接續動作，為接續犯，僅論以單純一罪；又其各次偽造署名及指印之行為屬偽
    造文書及偽造有價證券之部分行為，亦均不另論。又被告所犯行使偽造文書罪及
    偽造有價證券罪間，有方法結果之牽連關係，應依刑法第五十五條之規定，從一
    重之意圖供行使而偽造有價證券罪處斷。公訴人雖漏未就被告連續偽造私文書犯
    行起訴，然該等行為與已起訴部分有牽連犯之裁判上一罪關係，為起訴效力所及
    ，本院自得併予審判。再被告因經營水果買賣急需資金週轉，為恐邱大沐因無連
    帶保證人而不願出借，遂一時思慮未周致罹刑章，犯後亦坦承犯行，且經其父丙○○之諒解，業據丙○○到庭陳明在卷，乃屬情輕而法重，其情狀顯有可憫之處
    ，如量以最輕三年之法定本刑，仍嫌過重，酌依刑法第五十九條及第七十一條第
    一項之規定先加後減輕其刑。爰審酌被告犯罪之動機、手段、犯罪所得及被告犯
    後坦認部分犯行，應具悔意等一切情狀量處如主所示之刑，以資懲儆。末查被告
    前未曾受有期徒刑以上刑之宣告，有臺灣高等法院被告全國前案紀錄表附卷可稽
    ，因一時失虞，偶罹刑典，經此偵審程序及科刑之判決，應知所警惕，當無再犯
    之虞，雖其一再以未借得前開款項為由，致未與告訴人甲○○○達成和解，惟被
    告既自承有以其名義出具前開之金錢借用合約書及簽發本票各三紙在卷，是就告
    訴人對被告之債權債務關係自已有擔保，本院因認對其所宣告之刑，以暫不執行
    為適當，爰併予宣告緩刑四年，以啟自新。至偽造之八十年六月十二日、七月十
    八日、九月十七日之金錢借用合約書各壹紙上連帶保證人「丙○○」署名及指印
    各一枚，及偽造之共同發票人「丙○○」名義，發票日為八十年六月十二日、七
    月十八日、九月十七日，面額各為八十萬元、三十萬元、六十六萬元，到期日分
    別為民國八十年八月十一日、八月十七日、十月十六日之本票各一紙上之偽造「
    丙○○」署名及指印各一枚，雖未扣案，惟尚在告訴人甲○○○持有中，業據告
    訴人供陳明確，爰均依刑法第二百十九條之規定，併予宣告沒收。
三、至公訴意旨認被告乙○○委由不知情之人偽造丙○○印章後蓋在前揭三紙本票上
    ，另涉有連續偽造印文罪嫌。按犯罪事實應依證據認定之，無證據不得推定其犯
    罪事實，又不能證明被告犯罪者，應諭知無罪之判決，刑事訴訟法第一百五十四
    條、第三百零一條第一項定有明文。次按告訴人之告訴，係以使被告受刑事訴追
    為目的，是其陳述是否與事實相符，仍應調查其他證據以資審認，最高法院五十
    二年台上字第一三００號判例可資參照。再者刑事訴訟法上所謂認定犯罪事實之
    證據，係指足以認定被告確有犯罪行為之積極證據而言，如未能發現相當證據或
    證據不足以證明，自不能以推測或擬制之方法，以為裁判基礎，最高法院二十九
    年上字第三一０五號及四十年台上字第八十六號分別著有判例；又認定不利於被
    告之事實，須依積極證據，苟積極證據不足為不利被告之認定時，即應為有利於
    被告之認定，更不必有何有利之證據，最高法院三十年上字第八一六號判例可資
    參照。本件公訴意旨認被告涉有右揭犯行無非係以告訴人甲○○○及其配偶邱大
    沐先前於臺灣嘉義地方法院八十一年度嘉簡字第一六二號確認本票債不存之訴及
    本院八十一年度自字第七八號自訴被告詐欺案審理時之指訴，及本票上確有丙○○之印文為其主要論據，惟訊據被告堅決否認有何偽造印章及印文之犯行。經查
    ，前開八十年六月十二日、七月十八日及九月十七日之本票三紙上確有丙○○之
    印文，而被告亦不否認各該本票為其所簽發，並經證人丙○○到庭證陳非其所有
    等語在卷，復為臺灣嘉義地方法院於八十一年六月二日以八十一年度嘉簡字第一
    六二號判決確認本票債權不存在確定，有該民事簡易判決書一紙在卷可參，然此
    固足認前開本票三紙上丙○○之印文為偽造，然若據此即遽以推認其上丙○○之
    印文即為被告所偽造，亦嫌速斷；再者參酌前開各紙本票上已有被告所偽造之丙○○署名及其指印，且為被告所是認，衡情被告既已偽造其父丙○○之署名、指
    印，是否有必要再偽造印文，亦啟人疑竇，況被告既已坦認有偽造署名及指印等
    節，則又豈會單就其上之印文為否認之理；又告訴人甲○○○就被告向其夫邱大
    沐借貸前揭款項等節，皆係事後自邱大沐處聽聞且無何人證在場目睹，而邱大沐
    又於八十五年八月五日死亡乙情，此亦經告訴人甲○○○陳明在卷，並有卷附之
    戶籍謄本一份可參，是在無其他不利被告之證據佐證下，自難僅以邱大沐之片面
    指訴即遽入人罪，此外復查無其他積極證據足資證明被告有何公訴所指此部分之
    犯行，揆諸前揭說明，被告此部分犯行既無法證明，本應為無罪之諭知，惟公訴
    人以此部分行為為前開偽造有價證券罪之部分行為，屬實質上一罪之關係，爰不
    另為無罪之諭知，附此敘明。
據上論斷，應依刑事訴訟法第二百九十九條第一項前段、刑法第五十六條、第二百零
一條、第二百十六條、第二百十條、第五十五條、第五十九條、第七十四條第一款、
第二百十九條，罰金罰鍰提高標準條例第一條前段，判決如主文
中      華      民      國      九十    年      六      月    二十九    日
                                  臺灣高雄地方法院刑事第三庭
                                      法    官  柯彩燕
右正本證明與原本無異。
如不服本判決，應於判決送達後十日內，向本院提出上訴狀。
                                書記官    楊真芬
中    華    民    國      九十      年      六      月      二十九      日


司法院資訊處製作；財團法人民間司法改革基金會備份。
